【裁判字號】    89,訴,537
【裁判日期】    890511
【裁判案由】    強盜等
【裁判全文】
臺灣板橋地方法院刑事判決                          八十九年度訴字第五三七號
    公  訴  人  臺灣板橋地方法院檢察署檢察官
    被      告  乙○○
    指定辯護人  本院公設辯護人  丙○○
右列被告因強盜等案件，經檢察官提起公訴（八十八年度偵字第二六七二六號），本
院判決如左：
    主  文
乙○○攜帶兇器竊盜，累犯，處有期徒刑壹年貳月。扣案之剪刀壹把沒收。
    事  實
一、乙○○前有多次竊盜、贓物、過失傷害及違反麻醉藥品管理條例等前科，其中於
    民國八十六年間分別因違反麻醉藥品管理條例、竊盜案件，經臺灣士林地方法院
    、本院各判處有期徒刑三月（未上訴而確定）、一年，後者經上訴臺灣高等法院
    駁回確定，合併於八十八年七月一日因縮短刑期假釋出監，並於同年月二十四日
    縮刑期滿執行完畢。仍不知悔改，復於八十八年十二月十三日凌晨四時十分許，
    騎乘其所有之車號ＭＦＴ─０八六號機車前往臺北縣新莊市○○路五０二巷三十
    號一樓丁○○住處前，本擬入內行竊，惟恐遭人發覺，竟意圖為自己不法之所有
    ，先將機車停放上址附近路邊，再於同日凌晨四時三十分許，攜帶其所有客觀上
    具有危險性而足供兇器使用之剪刀一把，至同市○○路一三二巷巷底，以該剪刀
    開啟車門，再插入鑰匙孔啟動電門之方式，竊取甲○○所有之車號Ｋ四─九八八
    一號自用小貨車，得手後即駛離現場，並將該小貨車停放在丁○○上址住處門前
    藉以擋住他人視線，便於入內行竊，嗣於同日凌晨四時五十一分許（起訴書載為
    五時許），乙○○正以螺絲起子撬開該住處鐵捲門一小段高度，以二塊磚頭墊住
    ，而在門外蹲下往內探望準備入內行竊時（準備行竊行為，尚不構成犯罪，詳如
    理由欄第三點），即為丁○○及其女兒黃思瑾發覺，乙○○見其二人下樓，欲跳
    上騎車逃離，但為黃思瑾在前抓住攔下，乙○○為脫免逮捕，竟加速逃逸拖行黃
    思瑾，直至上開五０二巷四十二弄時始倒地停下，致黃思瑾受有頭部外傷合併右
    側頭皮三×三公分、顏面多處擦傷、右肩挫傷瘀血二十×六公分、右腰部挫傷十
    ×十公分、右胸部齒痕約三×三公分、四肢、雙膝、雙手多處擦傷、胸部挫傷等
    傷害（傷害部分業經撤回告訴，詳如理由欄第四點），乙○○則經丁○○報警當
    場查獲，並在上開小貨車駕駛座鑰匙孔上扣得前開剪刀一把及非供犯罪所用之螺
    絲起子、木棒各一支。
二、案經臺北縣警察局新莊分局報請臺灣板橋地方法院檢察署檢察官偵查起訴。
    理  由
一、右揭事實，業據被告乙○○於警訊及本院審理中坦承不諱，核與被害人甲○○於
    警訊及本院調查中指述失竊之情節相符，並有車籍作業系統─查詢認可資料、臺
    北縣警察局贓物認領保管單各乙紙附卷可稽及剪刀一把扣案可資佐證。又被告攜
    帶用以竊取上開小貨車之剪刀，經本院於八十九年四月二十七日當庭勘驗，認其
    長約十七．五公公，前端部分為金屬材質，長約九公分，尖硬銳利，足以持之傷
    害人之身體或性命，客觀上自可作為兇器使用。罪證明確，被告犯行洵堪認定。
二、查被告攜帶客觀上具有危險性而足供兇器使用之剪刀一把竊取他人自用小貨車得
    手之行為，核係觸犯刑法第三百二十一條第一項第三款之攜帶兇器竊盜罪。次查
    ：被告前有多次竊盜、贓物、過失傷害及違反麻醉藥品管理條例等前科，其中於
    八十六年間分別因違反麻醉藥品管理條例、竊盜案件，經臺灣士林地方法院、本
    院各判處有期徒刑三月（未上訴而確定）、一年，後者經上訴臺灣高等法院駁回
    確定，合併於八十八年七月一日因縮短刑期假釋出監，並於同年月二十四日縮刑
    期滿執行完畢，此有臺灣高等法院檢察署刑案紀錄簡覆表在卷可徵，其受有期徒
    刑之執行完畢後，五年以內再犯有期徒刑以上之本罪，為累犯，應依刑法第四十
    七條規定加重其刑。爰審酌被告之品行、智識程度、竊盜手段、為擬侵入他人住
    處竊盜，恐遭發覺而為竊車之動機、所竊財物之價值，前已二度因竊盜犯行經法
    院判刑後（此有前開簡覆表可稽），復再犯本罪，惡行非輕，以及犯罪後坦承犯
    行等一切情狀，量處如主文所示之刑，以資懲儆。至扣案之剪刀一把，為被告所
    有，且係供犯本件竊盜罪所用之物，業據其陳明在卷，爰依刑法第三十八條第一
    項第二款規定宣告沒收，惟螺絲起子及木棒各一支，則無證據證明係供被告犯罪
    所用之物，自無從於本案中諭知沒收。
三、公訴意旨略以：被告亦意圖為自己不法之所有，於右揭時間推開丁○○上址住處
    鐵捲門，並以磚塊墊住後，進入上開處所搜尋財物，著手竊盜之際，為被害人丁
    ○○及其女兒黃思瑾發覺，即退出而未遂，而被告見其二人下樓，欲跳上騎車逃
    離，但為黃思瑾在前抓住攔下，被告為脫免逮捕，竟加速逃逸拖行黃思瑾而施以
    強暴，致黃思瑾受傷，因認被告另涉犯刑法第三百二十九條、第三百二十八條第
    四項、第一項（公訴人漏引此條項）之準強盜未遂罪嫌云云。惟按刑法上之未遂
    犯，必須已著手於犯罪行為之實行而不遂，始能成立，此在刑法第二十五條第一
    項規定甚明，同法第三百二十一條之竊盜罪，為第三百二十條之加重條文，自係
    以竊取他人之物為其犯罪行為之實行，至該條第一項各款所列情形，不過為犯竊
    盜罪之加重條件，如僅著手於該項加重之行為而未著手搜取財物，仍不能以本條
    之竊盜未遂論。上訴人在某處住宅之鐵門外探望，正擬入內行竊，即被巡捕查獲
    ，是被獲時尚未著手於竊盜之犯罪行為，自難謂係竊盜未遂。至其在門外探望，
    原係竊盜之預備行為，刑法對於預備竊盜並無處罰明文，亦難令負何種罪責，最
    高法院二十七年滬上字第五十四號著有判例；次按刑法第三百二十九條所定之竊
    盜以強盜論之罪，其實施強暴，以便脫逃之行為，原係該罪之加重要件行為，如
    竊盜罪不成立，則其前提要件不存在，按之該條之規定，即未適合，自不能以強
    盜論，最高法院二十九年滬上字第七號判例意旨參照。訊據被告則矢口否認有此
    準強盜未遂犯行，並辯稱：伊當時僅在門外探望，而以螺絲起子撬開鐵捲門一小
    段高度後，亦只蹲下往內看，並未進入被害人住處著手偷竊，即被發現等語。經
    查：被害人黃思瑾於偵查中固指稱被告遭發覺後，正好從其雜貨店（兼住宅）跑
    出來（見偵查卷第四十一頁），被告似已侵入店內行竊，然其於警訊及本院調查
    中則稱「正好看到被告從店門外欲進入店內」、「當時被告是半蹲在門口，沒有
    親眼看到他進去」（見偵查卷第二十一頁、本院卷第五十二頁），而被害人丁○
    ○於警訊及本院調查中亦指稱「被告正探頭準備侵入我家」、「被告探頭往裡面
    看，但不確定頭有沒有伸到屋內」（見偵查卷第五頁、本院卷第二十四頁），加
    以案發時裝設於被害人丁○○上址住處之監視錄影機攝有紀錄現場情況之錄影帶
    一卷，由其提出後，經本院於八十九年四月二十七日予以勘驗，其結果認：被告
    自八十八年十二月十三日凌晨四時十分許騎機車至門前停下後，即在門外徘徊，
    時而坐在騎車上，時而拿起門外椅子墊高站上往屋內看，其間並騎機車離開現場
    ，直至四時四十七分駕駛上開竊得之自用小貨車回來擋在門前，四時五十一分許
    ，並將鐵捲門墊高一小段高度後，在門外蹲下往內看（頭未伸入），被告始終未
    進入屋內等情，此有本院該日勘驗筆錄一件在卷可憑，綜此，足證被告所辯僅在
    門外探望，並未入屋著手偷竊乙節堪予採信，公訴人認其已侵入丁○○住處著手
    偷竊未遂等情，容與事實不符，是被告之行為尚未達於著手竊盜之階段，其雖持
    客觀上足供凶器使用之螺絲起子撬開鐵捲門在門外探望，亦只係著手於加重竊盜
    罪之加重條件而已，其在門外探望，原係竊盜之預備行為，難令負竊盜罪責；再
    被告既不成立竊盜罪，則其對被害人黃思瑾實施強暴，以便脫逃之行為，自與上
    開刑法第二百二十九條準強盜罪之構成要件有間，不能以強盜論。此外，復查無
    其他積極事證足認被告有此準強盜未遂之犯行，上開公訴之犯罪事實即屬不能證
    明，惟公訴人認此與被告前揭論罪科刑部分有牽連犯裁判上一罪之關係，故不另
    為無罪之諭知，併予敘明。
四、公訴意旨又以：被告於右揭時、地遭發覺後，欲騎機車逃離，經告訴人黃思瑾在
    前抓住攔下，為脫免逮捕，竟加速逃逸拖行告訴人，致其受有如前所述之傷害，
    因認被告另涉犯刑法第二百七十七條第一項之傷害罪嫌云云。惟按告訴乃論之罪
    ，告訴人於第一審辯論終結前得撤回其告訴；又告訴乃論之罪，其告訴經撤回者
    ，應諭知不受理之判決，刑事訴訟法第二百三十八條第一項、第三百零三條第三
    款分別定有明文。查被告被訴前開部分之案件，公訴人認其係觸犯刑法第二百七
    十七條第一項之傷害罪嫌，依同法第二百八十七條前段規定，須告訴乃論。茲據
    告訴人黃思瑾以言詞撤回告訴，此有本院八十九年四月二十七日訊問筆錄可稽，
    揆諸前揭說明，本應就此諭知不受理，然公訴人認此與上開論罪科刑部分有牽連
    犯裁判上一罪之關係，爰不另為不受理之諭知，亦併此敘明。
據上論斷，應依刑事訴訟法第二百九十九條第一項前段，刑法第三百二十一條第一項
第三款、第四十七條、第三十八條第一項第二款，判決如主文。
本案經檢察官靳開聖到庭執行職務。
中      華      民      國    八十九    年      五      月     十一     日
                                  臺灣板橋地方法院刑事第三庭
                                      法  官  趙  義  德
右正本證明與原本無異。
如不服本判決，應於判決送達後十日內，向本院提出上訴狀。
                                      書記官  張  慧  玲
中      華      民      國    八十九    年      五      月     十五     日
附錄本案論罪科刑法條全文：
刑法第三百二十一條：
犯竊盜罪而有左列情形之一者，處六月以上五年以下有期徒刑：
一、於夜間侵入住宅或有人居住之建築物、船艦或隱匿其內而犯之者。
二、毀越門扇、牆垣或其他安全設備而犯之者。
三、攜帶兇器而犯之者。
四、結夥三人以上而犯之者。
五、乘火災、水災或其他災害之際而犯之者。
六、在車站或埠頭而犯之者。
前項之未遂犯罰之。


司法院資訊處製作；財團法人民間司法改革基金會備份。
